【裁判字號】    97,易緝,207
【裁判日期】    971231
【裁判案由】    詐欺
【裁判全文】
臺灣臺北地方法院刑事判決             97年度易緝字第207號
公  訴  人  臺灣臺北地方法院檢察署檢察官
被      告  乙○○
上列被告因詐欺案件，經檢察官提起公訴（97年度偵字第9919號
），被告於準備程序中就被訴事實為有罪之陳述，經本院告知簡
式審判程序意旨，並聽取公訴人及被告之意見後，本院合議庭裁
定由受命法官獨任依簡式審判程序審理，判決如下：
    主  文
乙○○幫助共同意圖為自己不法之所有，以詐術使人將本人之物
交付，處拘役參拾日，如易科罰金，以新臺幣壹仟元折算壹日。
    事  實
一、乙○○因罹患重度肢體障礙，並受限於小學學歷，僅能以賣
    檳榔維生，但因需錢花用，於預見提供自己金融帳戶之存摺
    、提款卡等給陌生人使用，有可能遭該不法份子非法利用，
    作為犯罪款項匯進提出，規避檢警機關之追緝，以遂行詐欺
    取財之目的，竟以縱有人持其金融帳戶作為詐欺取財之犯罪
    工具，亦不違背其本意之幫助犯意，於民國95年11月24日至
    96年12月12日間之某日，以新臺幣（下同）4 千餘元之代價
    ，在花蓮縣花蓮市○○路上慈濟醫院對面之停車場，將其申
    辦之華南商業銀行花蓮分行帳號000000000000號帳戶之存摺
    、提款卡及密碼，售與真實姓名年籍不詳約40多歲之成年女
    子，復由該女子轉交予李坤岳、陳馨榮、夏德龍、白智勇、
    余峰君、陳吉賜、曾家聲（經本院以97年度易字第2264號判
    決分別判處有期徒刑2 年、7 月、10月、1 年、1 年、6 月
    、2 年）所屬之詐欺集團，嗣李坤岳等人即共同基於自己不
    法所有之犯意聯絡，於96年12月13日11時30分許，先由其中
    1 人撥打電話向甲○○佯稱為警官、再由另1 人佯稱為臺北
    地方法院檢察署檢察官，因甲○○之帳戶遭監管，要求甲○
    ○支付220,000 元云云，甲○○因而陷於錯誤依其指示辦理
    ，於96年12月19日，至位在臺北市○○路上之華南商業銀行
    ，以無摺存款之方式存入100, 000元於對方所指定之上開乙
    ○○帳戶內，隨即被提領一空，嗣經發覺遭人詐騙，始報警
    循線查獲。
二、案經臺北市政府警察局大安分局移送臺灣臺北地方法院檢察
    署檢察官偵查起訴。
    理  由
一、按本件被告乙○○所犯係死刑、無期徒刑、最輕本刑為3 年
    以上有期徒刑以外之罪，其於準備程序就前揭被訴事實為有
    罪之陳述，經受命法官告知簡式審判程序之旨，並聽取其與
    公訴人之意見後，本院認無不得或不宜改依簡式審判程序進
    行之處，爰依刑事訴訟法第273 條之1 第1 項、第284 條之
    1 ，裁定本件由受命法官獨任進行簡式審判程序，合先敘明
    。
二、訊據被告對於上開犯罪事實坦承不諱，且經證人甲○○於警
    詢、偵查中證述明確，並有華南商業銀行花蓮分行97年6 月
    13日（97）華花存字第204 號函暨客戶基本資料查詢、存款
    交易往來明細、華南商業銀行活期性存款存款憑條副根各1
    份附卷可稽，被告之自白核與事實相符，應堪採為認定事實
    之證據。按金融帳戶為個人之理財工具，而政府開放金融業
    申請設立後，金融機構大量增加，一般民眾皆可以存入最低
    開戶金額之方式自由申請開設金融帳戶，並無任何特殊之限
    制，因此一般人申請存款帳戶極為容易而便利，且得同時在
    不同金融機構申請多數存款帳戶使用，故除非充作犯罪使用
    ，並藉此躲避警方追緝，一般正常使用之存款帳戶，並無向
    他人借用帳戶存摺等物，而使用他人帳戶之必要，此為一般
    人日常生活所熟知之常識。何況，金融存款帳戶，攸關存戶
    個人財產權益，專屬性甚高，衡諸常理，若非與本人有密切
    關係，不可能提供個人帳戶供他人使用，縱有交付個人帳戶
    給他人使用之特殊情形，亦必會瞭解他人使用帳戶之目的始
    行提供，參以坊間報章雜誌及新聞媒體，對於以簡訊、電話
    等方式通知金融帳戶遭凍結或如退稅等其他類似之不法詐騙
    方法及該不法詐騙集團經常收購他人存款帳戶，以隱匿渠等
    詐欺取財犯罪之不法行徑，規避檢警等執法人員之查緝，類
    此在社會上層出不窮之案件，亦迭經報導及再三批露，而被
    告乃心智健全之成年人，自能預見將金融機構之帳戶販賣予
    不認識之他人，有可能遭他人利用為與財產有關之犯罪工具
    ，竟仍提供給他人使用，足認被告確有幫助他人實施詐欺犯
    罪之不確定故意甚明。綜上所述，本案事證明確，被告犯行
    堪以認定，應依法論科。
三、按刑法上之幫助犯，係對於犯罪與正犯有共同之認識，而以
    幫助之意思，對於正犯資以助力，而未參與實施犯罪之行為
    者而言（最高法院75年度台上字第1509號、84年度台上字第
    5998號、88年度台上字第1270號判決參照）；是以如未參與
    實施犯罪構成要件之行為，且係出於幫助之意思提供助力，
    即屬幫助犯，而非共同正犯。本案被告雖販賣其所有上開金
    融帳戶之存摺、提款卡、密碼與真實姓名年籍不詳約40多歲
    之成年女子轉交由李坤岳等人作為詐欺取財轉帳存入使用，
    惟被告單純提供帳戶供人使用之行為，並不等同於向被害人
    施以欺罔之詐術行為，且亦無證據證明被告有參與詐欺取財
    犯行之構成要件行為，被告上開所為，顯係對於李坤岳該等
    不法份子遂行詐欺取財犯行，資以助力，自應論以幫助犯，
    是核被告所為，係犯刑法第30條第1 項前段、第339 條第1
    項之幫助詐欺取財罪。又被告並未實際參與詐欺犯行，所犯
    情節較正犯輕微，爰依刑法第30條第2 項規定，減輕其刑。
    爰審酌被告明知現今不法份子使用他人帳戶以遂行詐欺犯罪
    之情形猖獗，仍將金融帳戶交付予李坤岳等人使用，助長詐
    欺財產犯罪之風氣，增加被害人追償損失之困難，並擾亂金
    融交易往來秩序及安全，惟念及被告罹患重度肢體障礙，有
    中華民國身心障礙手冊1 份存卷可查，復因僅有小學學歷，
    謀生不易，一時思慮欠週販賣金融帳戶與他人，兼衡被告之
    犯罪手段、對被害人財產所生危害程度，及犯後坦承犯行，
    態度良好等一切情狀，量處如主文所示之刑，並審酌被告以
    賣檳榔維生及小學之教育程度（見本院審理筆錄），諭知以
    1,000 元折算1 日之易科罰金折算標準，以資懲儆。
四、至被告所有供李坤岳等人詐騙匯款使用之帳戶存摺、提款卡
    等物，雖係被告幫助李坤岳等人犯詐欺取財罪所用之物，然
    並未扣案，且因已提供予李坤岳等人使用而移轉所有權予李
    坤岳等人，爰不為沒收之宣告，併予敘明。
據上論斷，應依刑事訴訟法第273 條之1 第1 項、第284 條之1
、第299 條第1 項前段，刑法第339 條第1 項、第30條第1 項前
段、第2 項、第41條第1 項前段，刑法施行法第1 條之1 ，判決
如主文。
本案經檢察官郭昭吟到庭執行職務。
中    華    民    國    97    年    12    月    31    日
                  刑事第十八庭  法  官  林芳華
以上正本證明與原本無異。
如不服本判決應於收受送達後10日內向本院提出上訴書狀，並應
敘述具體理由；其未敘述上訴理由者，應於上訴期間屆滿後20日
內向本院補提理由書（均須按他造當事人之人數附繕）「切勿逕
送上級法院」。
                                書記官  林鈴芬
中    華    民    國    97    年    12    月    31    日
附錄本案論罪科刑法條
中華民國刑法第339條第1項
意圖為自己或第三人不法之所有，以詐術使人將本人或第三人之
物交付者，處5 年以下有期徒刑、拘役或科或併科1,000 元以下
罰金。


司法院資訊處製作；財團法人民間司法改革基金會備份。
